【裁判字號】    97,易,730
【裁判日期】    971110
【裁判案由】    侵占
【裁判全文】
臺灣雲林地方法院刑事判決               97年度易字第730號
公  訴  人  臺灣雲林地方法院檢察署檢察官
被      告  丙○○
上列被告因侵占案件，經檢察官提起公訴（97年度偵字第3925號
），被告於準備程序進行中就被訴事實為有罪之陳述，本院進行
簡式審判程序，判決如下：
    主  文
丙○○犯業務侵占罪，處有期徒刑拾月。緩刑年，並應於民國
玖拾捌年拾壹月貳拾伍日前向「乙○○」支付新臺幣肆拾陸萬伍
仟元。
    事  實
一、丙○○於民國96年農曆2 月19日起，擔任址設雲林縣大埤鄉
    豐岡村41號「乙○○」之爐主，負責處理「乙○○」祭祀、
    財產管理及會計等業務，為從事業務之人。詎丙○○於其擔
    任爐主期間，因自身缺錢，竟意圖為自己不法之所有，於96
    年8 月下旬某日，將「乙○○」前任爐主因業務移交而交付
    其持有之黃金金牌19面及金條1 條（共12兩6 錢7 分重），
    持之前往雲林縣斗六市某處不知情之金飾店，予以變賣侵占
    入己，所得款項共新臺幣（下同）36萬餘元，已花用殆盡。
    嗣於97年農曆2 月份，丙○○卸任「乙○○」爐主職務，因
    無法移交上開金牌、金條予下任爐主，始為「乙○○」代理
    主任委員甲○○發覺而悉上情。
二、案經甲○○告發由臺灣雲林地方法院檢察署檢察官偵查起訴
    。
    理  由
一、本件被告丙○○所犯係死刑、無期徒刑、最輕本刑為3 年以
    上有期徒刑以外之罪，其於準備程序就被訴事實為有罪之陳
    述，經本院裁定由受命法官獨任以簡式審判程序審理，則依
    刑事訴訟法第273 條之2 、同法第159 條第2 項之規定，不
    適用傳聞法則有關限制證據能力之相關規定，合先敘明。
二、上揭事實，業據被告丙○○坦承不諱，且經證人即「乙○○
    」代理主任委員甲○○於偵查及本院審理時證述明確，並有
    切結書1 紙、「乙○○」之雲林縣政府寺廟登記證、管理委
    員會產生名單、雲林縣寺廟登記表各1 份在卷可稽，足認被
    告自白與事實相符，堪可採信。本件事證明確，被告犯行堪
    以認定，應依法論科。
三、核被告丙○○所為，係犯刑法第336 條第2 項之業務侵占罪
    。公訴檢察官認被告應成立刑法第336 條第1 項之公益侵占
    罪（見本院卷第26頁補充理由書），惟按刑法第336 條第1
    項所謂侵占因公益所持有之物，必須其物因公益上之原因而
    持有，即其持有之原因，為公共利益，從而侵占之，始得構
    成。本件被告所侵占之物品為金牌、金條，而該金牌、金條
    ，係「乙○○」信眾捐贈予神明，屬於「乙○○」之廟產，
    金牌平常神明沒有配戴，只有慶典的時候拿小片金牌出來戴
    ，金牌、金條都還沒有變賣成金錢，都是爐主每年交接保管
    等情，業據被告及證人甲○○陳述明確，堪認被告所侵占之
    金牌、金條與公共利益無關，故公訴檢察官認被告係犯刑法
    第336 條第1 項之公益侵占罪，尚有未洽，惟其基本事實同
    一，爰依法變更起訴法條（本件起訴書原記載被告所犯法條
    為刑法第336 條第2 項之業務侵占罪，依檢察一體原則，實
    行公訴檢察官有權更正起訴書所引應適用之法條，故應以實
    行公訴檢察官之更正法條作為檢察官所引應適用之法條，司
    法院【90】廳刑一字第00299 號臺灣高等法院89年庭長法律
    問題研討會研究意見結果參照，是本件仍依法變更起訴法條
    ）。又被告於本院審理時供稱：96年農曆6 月24日（國曆為
    96年8 月6 日）是關聖帝君生日，我還有拿金牌出來掛，關
    聖帝君生日隔半個多月我才拿去變賣等語（本院卷第40頁反
    面），足認被告變賣金牌、金條之時間是在96年8 月下旬某
    日，起訴書認被告犯罪時間係於96年6 月間，容有未洽，爰
    更正記載如上，附此敘明。爰審酌被告身為「乙○○」爐主
    ，因自身缺錢即侵占其業務上所持有之金牌、金條，犯後已
    與「乙○○」達成和解，有雲林縣大埤鄉調解委員會調解書
    1 紙在卷可查，及其所侵占物品之價值、犯後態度、智識程
    度等一切情狀，量處如主文所示之刑。
四、末查被告前於78年間，曾因故意犯罪受有期徒刑以上刑之宣
    告，執行完畢後，5 年以內未曾因故意犯罪受有期徒刑以上
    刑之宣告，有卷附臺灣高等法院被告前案紀錄表可參，其因
    一時失慮致罹此罪，且犯後坦承犯行，並已與被害人達成和
    解，本院認被告尚有悔悟之心，經此刑之宣告，當足促其警
    惕，信無再犯之虞，因認所宣告之刑，以暫不執行為適當，
    爰宣告緩刑3 年。次按緩刑宣告，得斟酌情形，命犯罪行為
    人向被害人支付相當數額之財產或非財產上之損害賠償，刑
    法第74條第2 項第3 款亦有明文。查依被告與「乙○○」所
    達成之和解內容，被告願意賠償「乙○○」50萬元之損失，
    並分14期償還，每月為1 期，第1 至13期每期償還3 萬5 千
    元，第14期償還4 萬5 千元，款項直接匯入「乙○○」大埤
    鄉農會帳戶內，第1 期之到期日為97年10月25日，往後每期
    到期日皆為當日25日前，而被告已於97年10月28日匯款3 萬
    5 千元，餘46萬5 千元尚未清償，此有雲林縣大埤鄉調解委
    員會調解書、雲林縣斗南鎮農會匯款回條各1 份在卷足憑，
    並據甲○○到庭證述明確，為確保被告能如期支付上開款項
    ，爰諭知被告如主文所示之負擔。
據上論斷，應依刑事訴訟法第273 條之1 第1 項、第299 條第1
項前段、第300 條，刑法第336 條第2 項、第74條第1 項第2 款
、第2 項第3 款，刑法施行法第1 條之1 第1 項、第2 項前段，
判決如主文。
本案經檢察官丁○○到庭執行職務。
中    華    民    國    97    年    11    月    10    日
                  刑事第二庭    法  官  王  素  珍
以上正本證明與原本無異。
如不服本判決，應於判決收受後10日內，向本院提出上訴狀（須
附繕本）。
                                書記官  吳  伊  婷
中    華    民    國    97    年    11    月    11    日
附錄本案論罪科刑法條全文：
中華民國刑法第336 條第2 項
對於業務上所持有之物，犯前條第1 項之罪者，處6 月以上5 年
以下有期徒刑，得併科3 千元以下罰金。


司法院資訊處製作；財團法人民間司法改革基金會備份。
